【裁判字號】    97,易,1297
【裁判日期】    980119
【裁判案由】    竊盜
【裁判全文】
臺灣高雄地方法院刑事判決              97年度易字第1297號
公  訴  人  臺灣高雄地方法院檢察署檢察官
被      告  乙○○
                    （現另案於臺灣高雄監獄執行中）
            丙○○
上列被告因竊盜案件，經檢察官提起公訴（97年度偵緝字第1070
號、第1071號、第1072號），本院判決如下：
    主  文
乙○○犯竊盜罪，累犯，處有期徒刑肆月；又犯於夜間侵入有人
居住之建築物竊盜罪，累犯，處有期徒刑捌月。應執行有期徒刑
拾壹月。
丙○○無罪。
    事  實
一、乙○○因施用毒品案件，經本院以95年度訴字第2924號判處
    有期徒刑9 月確定，經減刑後，於96年7 月16日縮刑期滿執
    行完畢。詎其猶不知悔改，分別基於意圖為自己不法所有之
    犯意，而為下列犯行：
(一)、於97年1 月29日凌晨1 時許，騎乘腳踏車至高雄縣橋頭鄉○○路旁之菜市場，徒手接續竊取攤商辛○○、戊○○、己○○、甲○○所有之瓦斯爐爐心4 個、2 個、2 個、2 個，得
    手後騎前開腳踏車離去。
(二)、同年2 月5 日上午5 時40分許，騎乘車牌號碼CL8-088 號重
    型機車，至高雄縣橋頭鄉○○路10號之仁成股份有限公司（
    下稱仁成公司），於夜間進入有人居住之仁成公司建築物內
    ，徒手竊取該公司所有之鋁錠5 條（重40公斤），得手後，
    置於前揭機車腳踏墊上離去。嗣於同日上午5 時50分許，乙○○載運上開竊得物品至高雄縣岡山鎮○○路育英資源回收
    場，正欲變賣時，為警查獲。
二、案經仁成公司訴由高雄縣政府警察局岡山分局報請臺灣高雄
    地方法院檢察署檢察官偵查起訴。
    理  由
一、證據能力部分
(一)、按被告以外之人於審判外之陳述不得作為證據，刑事訴訟法
    第159 條第1 項定有明文。查本件證人庚○○在警詢時所為
    之陳述，為被告以外之人於審判外之陳述，屬於傳聞證據，
    且被告乙○○於本院準備程序中對於證人庚○○警詢筆錄之
    證據能力，有所爭執，是依上開規定，無證據能力。
(二)、被告以外之人於審判外之陳述，雖不符前4 條之規定，而經
    當事人於審判程序同意作為證據，法院審酌該言詞陳述或書
    面陳述作成時之情況，認為適當者，亦得作為證據，刑事訴
    訟法第159 條之5 第1 項定有明文。本件除被告乙○○對證
    人庚○○警詢之證述，否認證據能力外，被告及檢察官均對
    本院所引用下列證據，同意作為本案證據使用，本院審酌各
    該證據作成之情況，並無不法取供等非任意性情況，認為適
    當，爰依上開規定作為證據。
二、認定犯罪事實所憑之證據及理由
(一)、97年1 月29日竊取瓦斯爐爐心部分：
    訊據被告乙○○坦承確於上述時、地竊取瓦斯爐爐心之事實
    ，然矢口否認有竊取瓦斯爐爐心10個，辯稱：我只有竊取竊
    取瓦斯爐爐心8個云云。經查：
１、被告乙○○於97年1 月29日凌晨1 時許，騎乘腳踏車至高雄
    縣橋頭鄉○○路旁之菜市場，徒手竊取攤商瓦斯爐爐心之事
    實，業經被告供承不諱，並經證人即被害人辛○○、戊○○
    、己○○、甲○○於警詢中證述明確，復有照片2 幀附卷可
    參。
２、被告乙○○雖以上揭情詞置辯。然查，被告於警詢供稱：我
    在高雄縣橋頭鄉○○路旁菜市場內竊取4 個瓦斯爐爐心云云
    （詳警卷第5 頁）；於偵查中供稱：當天我共竊取6 個瓦斯
    爐爐心云云（詳偵卷2 第7 頁）；於本院供稱：我有竊取8
    個瓦斯爐爐心云云（詳本院卷2 第27頁），足見其前後供述
    不一，已難憑信。而證人辛○○、戊○○、己○○、甲○○
    確係於97年1 月29日凌晨1 時許，在高雄縣橋頭鄉○○路旁
    之菜市場分別失竊瓦斯爐爐心4 個、2 個、2 個、2 個等事
    實，業經證人辛○○、戊○○、己○○、甲○○於警詢中證
    述明確（詳警卷2 第4 頁至第15頁）。參以被告於偵查中供
    稱：總共竊取3 、4 攤攤商之瓦斯爐爐心等語（詳偵卷2 第
    6 頁），足認被告乙○○確於97年1 月29日凌晨1 時許，在
    高雄縣橋頭鄉○○路旁之菜市場竊取瓦斯爐爐心10個無疑。
(二)、97年2 月5 日竊取鋁錠5 條部分
    訊據被告坦承確於上述時、地竊取鋁錠5 條之事實，惟矢口
    否認有何進入仁成公司行竊之事實，辯稱：我在仁成公司後
    面空屋前拿的，並沒有進到仁成公司竊取。且仁成公司發現
    該鋁錠並非該公司所有，嗣後還給我云云。經查：
１、被告乙○○於97年2 月5 日上午5 時40分許，騎乘車牌碼號
    CL8-088 號重型機車，至高雄縣橋頭鄉○○路10號竊取鋁錠
    5 條後，在前往育英資源回收場時，為警查獲等情，業經被
    告乙○○於本院審理中坦認不諱，並經證人即仁成公司員工
    庚○○於本院審理時證述無訛，復有贓物認領保管單及照片
    在卷可稽。
２、被告乙○○雖以上揭情詞置辯。然查，本件被告所竊取鋁錠
    5 條係屬仁成公司所有及放置在仁成公司內，業經證人庚○○於本院審理中證稱：被告乙○○所竊取之鋁錠5 條係仁成
    公司所有，原本放在工廠裡面的後面出爐的位置，案發當時
    我在睡覺，因被告被逮捕後，經由警方之通知，領回鋁錠5
    條後，即將溶解後製成產品，我沒有將鋁錠5 條還給被告等
    語（詳本院卷2 第30頁至第32頁）。而證人庚○○與被告並
    不相識，亦無仇怨，則證人庚○○於本院審理中既經告知具
    結之義務及偽證之處罰後具結作證，理應知悉於本院審理中
    倘為不實證述，當受偽證罪之處罰，衡情證人庚○○於本院
    審理中當無甘受偽證罪之處罰，而故為虛偽不實陳述以誣陷
    被告入罪之理。佐以被告於警訊中供稱：我於97年2 月5日
    凌晨5 時40分許，前往仁成公司竊取鋁錠5 條等語（詳警卷
    1 第3 頁至第4 頁）及偵查中供稱：我有進入屋內搬運鋁錠
    ，並以枕頭套包覆蓋等語（詳偵卷2 第7 頁），顯見證人庚○○開證述情詞非虛，自確屬事實，堪認被告乙○○確進入
    仁成公司內行竊無訛。
(三)、綜上所述，被告上開所辯，應屬事後卸責之詞，不足採信。
    本件事證明確，被告犯行堪以認定，應依法論科。
三、論罪科刑
(一)、犯罪事實一、(一)部分
    核被告乙○○就犯罪事實一、(一)所為，係犯刑法第320 條第
    1 項之竊盜罪。又按一個決意實施同時同地之先後行為，亦
    不失為一個行為。其侵害2 個以上之法益，仍屬想像競合犯
    。例如同時同地竊割甲、乙兩家之麥，顯然係侵害2 個法益
    ，應依刑法第55條處斷（最高法院28年上字第12 32 號判例
    要旨參照）。查本案被告乙○○均係徒手之方式，竊取被害
    人辛○○、戊○○、己○○、甲○○所有之瓦斯爐爐心，雖
    係分別侵害辛○○、戊○○、己○○、甲○○之財產法益，
    但均係基於一個犯罪之決意為之，實行行為亦屬同時同地，
    又係於同日先後實施，揆諸前揭說明，應評價為一個犯罪行
    為，而侵害4 個法益，依刑法第55條之規定，為想像競合犯
    ，應從一重竊盜罪處斷。按自首以對於未發覺之罪投案而受
    裁判為要件，如案已發覺，則被告縱有投案陳述自己犯罪之
    事實，亦只可謂自白，不能認為自首（最高法院26年上字第
    484 號判例意旨參照）。經查，證人即本案查獲員警丁○○
    於本院審理中證稱：因有民眾發現被告乙○○於97年1 月29
    日凌晨，在高雄縣橋頭鄉○○路旁的菜市場偷竊向我們報案
    後，即已知悉係被告竊取瓦斯爐爐心，嗣被告乙○○因竊盜
    案被查獲，始坦承該竊盜犯行等語（詳本院卷2 第27頁至第
    28頁），則證人丁○○已於97年1 月29日知悉被告乙○○為
    上開竊盜嫌疑，被告乙○○雖於97年2 月5 日坦承上開竊盜
    案件，揆諸前揭說明，被告乙○○不該當自首之要件，則被
    告乙○○辯稱：本案我係自首云云，不足採信，併予指明。
(二)、犯罪事實一、(二)部分
    查被告乙○○行竊之地點為仁成公司之營業處所，並非住宅
    ，被告行竊當時，公司內有員工居住等情，業據證人庚○○
    於本院審理時證述明確（詳本院卷2 第31頁），則被告乙○○侵入仁成公司行竊，為侵入有人居住之建築物竊盜。按刑
    法上所謂夜間，為日出前日沒後，此徵之刑事訴訟法第146
    條第4 項規定，至為明顯（最高法院29年滬上字第63號判例
    意旨可資參照）。查被告乙○○於97年2 月5 日凌晨5 時40
    分許，無故侵入仁成公司內遂行竊盜犯行，依交通部中央氣
    象局所編製之中華民國97年日出日末時刻表，97年2 月5 日
    之日出時間為6 時37分，此有上開時刻表1 份附卷可查（詳
    本院卷1 第27頁），故被告乙○○犯罪時間係在日出之前，
    亦可認定。核被告乙○○就犯罪事實一、(二)所為，係犯刑法
    第321 條第1 項第1 款夜間侵入有人居住之建築物竊盜罪。
    公訴意旨認被告乙○○係犯刑法第320 條第1 項之竊盜罪，
    容有未洽，惟因起訴被告乙○○竊取鋁錠5 條之社會基本事
    實相同，本院自得予以審理，並變更起訴法條。
(三)、被告所犯上開2 次竊盜犯行，犯意各別，行為互殊，應予分
    論併罰。被告前因施用毒品案件，經本院以95年度訴字第29
    24號判處有期徒刑9 月確定，經減刑後，於96年7 月16日縮
    刑期滿執行完畢，此有臺灣高等法院被告前案紀錄表1 份在
    卷可稽，其前受徒刑之執行完畢後，5 年以內故意再犯本件
    有期徒刑以上之罪，均為累犯，均應依刑法第47條第1 項之
    規定，加重其刑。爰審酌被告乙○○見菜市場有瓦斯爐爐心
    及仁成公司內鋁錠5 條，為貪圖不法利益，即心存僥倖，而
    為本案竊盜犯行，對被害人之財產安全及社會治安之維護確
    有危害，惟念其犯後坦承部分犯行等一切情狀，分別量處如
    主文所示之刑，並定應執行刑，以資懲儆。
四、無罪部分（即被告丙○○部分）
一、公訴意旨另以：被告丙○○與乙○○於97年2 月5 日上午5
    時40分許，共同基於意圖為自己不法所有之犯意聯絡，由乙○○騎乘車牌號碼CL8-088 號重型機車搭載丙○○，至高雄
    縣橋頭鄉○○路10號仁成公司，丙○○負責在外把風，乙○○則入內竊取置於該公司所有之鋁錠5 條，得手後，置於前
    揭機車腳踏墊上離去。嗣於同日上午5 時50分許，丙○○與
    乙○○載運上開竊得物品至高雄縣岡山鎮○○路育英資源回
    收場，正欲變賣時，為警查獲，因認被告丙○○涉有刑法第
    320 條第1 項竊盜罪嫌等語。
二、按犯罪事實應依證據認定之，無證據不得認定犯罪事實；又
    不能證明被告犯罪者，應諭知無罪之判決，刑事訴訟法第15
    4 條第2 項、第301 條第1 項分別定有明文。次按，認定犯
    罪事實所憑之證據，雖不以直接證據為限，間接證據亦包括
    在內，然而無論直接證據或間接證據，其為訴訟上之證明，
    須於通常一般之人均不致有所懷疑，而得確信其為真實之程
    度者，始得據為有罪之認定，倘其證明尚未達到此一程度，
    而有合理之懷疑存在，無從使事實審法院得有罪之確信時，
    即應為被告無罪之判決（最高法院76年台上字第4986號判例
    參照）。又告訴人之告訴，係以使被告受刑事訴追為目的，
    是其陳述是否與事實相符，仍應調查其他證據以資審認（最
    高法院52年台上字第1300號判例意旨參照）。又按刑事訴訟
    法第161 條已於91年2 月8 日修正公布，其第1 項規定：檢
    察官就被告犯罪事實，應負舉證責任，並指出證明之方法。
    因此，檢察官對於起訴之犯罪事實，應負提出證據及說服之
    實質舉證責任。倘其所提出之證據，不足為被告有罪之積極
    證明，或其指出證明之方法，無從說服法院以形成被告有罪
    之心證，基於無罪推定之原則，自應為被告無罪判決之諭知
    （最高法院92年台上字第128 號判例意旨參照）。另按刑事
    訴訟法第156 條第2 項規定被告或共犯之自白，不得作為有
    罪判決之唯一證據，仍應調查其他必要之證據，以察其是否
    與事實相符。立法旨意乃在防範被告或共犯自白之虛擬致與
    真實不符，故對自白在證據上之價值加以限制，明定須藉補
    強證據以擔保其真實性。所謂補強證據，係指除該自白本身
    之外，其他足以證明該自白之犯罪事實確具有相當程度真實
    性之證據而言，雖所補強者，非以事實之全部為必要，但亦
    須因補強證據之質量，與自白之相互利用，足使犯罪事實獲
    得確信者，始足當之。共犯之自白，性質上仍屬被告之自白
    ，縱先後所述內容一致，或經轉換為證人而具結陳述，仍屬
    不利己之陳述範疇，究非自白以外之其他必要證據，自不足
    作為證明其所自白犯罪事實之補強證據（最高法院96年度台
    上字第5251號判決意旨參照）。
三、公訴人認被告丙○○涉有上開竊盜犯行，無非係以被告乙○○、丙○○於警詢及偵查中之供述、證人庚○○於警訊中之
    證述、贓物認領保管單及照片等為其論據。訊據被告丙○○
    堅決否認有何竊盜犯行，辯稱：我於97年2 月5 日清晨5 點
    多時，被告乙○○到我家向我借機車，經我同意後，被告乙○○騎走我的機車，嗣被告乙○○騎機車回到我的住處，雖
    我看到機車的腳踏墊有一個用枕頭套包著的東西，經我詢問
    後，被告乙○○並未告知我究係何東西，因我正要去岡山上
    班，被告請我順路載他，嗣就被警察攔下來。我沒有與被告
    乙○○去仁成公司共同竊盜等語。經查：
(一)、被告丙○○與乙○○於97年2 月5 日上午5 時50分許，共同
    乘騎車牌號碼CL8-088 號重型機車至高雄縣岡山鎮○○路育
    英資源回收場時，為警查獲等事實，業經被告丙○○供承不
    諱，核與被告乙○○於警詢中、偵查中及本院審理中供述相
    符，復有贓物認領保管單及照片在卷可稽，惟此亦僅足證被
    告丙○○與乙○○有一同前往育英資源回收場，尚難依此推
    論被告丙○○確有共同參與竊盜之犯行。
(二)、查公訴人主要係以共同被告乙○○之供述，認被告丙○○涉
    有上開罪嫌，至於被告究有無前往仁成公司現場，擔任把風
    一事？然共同被告乙○○於警詢中供稱：我與被告丙○○於
    97年2 月5 日5 時40分，騎乘車牌號碼CL8-08 8號重型機車
    前往仁成公司，以徒手竊取鋁錠5 條云云（詳警卷第3 頁至
    第4 頁）；於偵查中供稱：因我在仁成公司看到鋁錠5 條，
    於凌晨5 時許，向被告丙○○借機車去載鋁錠，再騎機車回
    去載被告丙○○，與我一起去回收場變賣，但被告丙○○不
    知道偷竊之事云云（詳偵卷1 第7 頁）；嗣改稱；因我在仁
    成公司後方的一間破爛房子內，看到5 塊鋁錠，於2 月5日
    凌晨5 點許，前往丙○○住處借機車，嗣我騎機車載被告丙○○同前往仁成公司，我獨自下車進入屋內搬運鋁錠，並以
    枕頭套包住，被告丙○○不知道我竊盜之事云云（詳偵卷2
    第7 頁）；於本院供稱：是我自己去偷鋁錠，被告丙○○沒
    有跟我去偷云云（詳本院卷1 第34頁），則共同被告乙○○
    雖於警詢雖供述與被告丙○○共同為竊盜犯行，然其於偵訊
    、本院審理時即翻異前詞，前後不一，且有重大歧異，是被
    告丙○○是否共同行竊，即屬有疑，則共同被告乙○○於警
    詢中之自白，是否與事實相符，即非無疑，參諸前述關於自
    白證明力之說明，自須有積極之補強證據相佐，始可以之作
    為不利被告丙○○之認定，尚難單憑共同被告乙○○前後所
    供相歧，在無其他證據足以佐證之情形下，遽認其確有公訴
    人指涉竊盜之犯行。
(二)、又公訴所舉證人庚○○之證詞、贓物認領保管單及照片等證
    據，僅證明該仁成公司確有財物遭竊之事實，均不足作為被
    告丙○○是否共同涉有此部分竊盜罪嫌積極證明。至於公訴
    人另以被告丙○○就被告乙○○借機車之細節於警詢及偵查
    中供述前後不一，而認被告丙○○涉有竊盜罪嫌，然觀之被
    告丙○○於警詢供稱：我沒有共同參與行竊，沒有把風等語
    （詳警卷1 第6 頁）；偵查中供稱：我沒有與被告乙○○一
    起去偷鋁錠等語（詳偵卷1 第8 頁、偵卷2 第34頁），足見
    被告丙○○於警詢及偵查均堅決否認涉有竊盜罪嫌，從而，
    在未有相關證據之佐證下，實難憑被告丙○○前後不一之供
    述，即認被告丙○○確有參與本件犯行。
(四)、綜上，本件公訴人所舉上開證據至多僅能證明仁成公司於上
    開時、地，失竊鋁錠5 條之事實，尚不足以證明被告丙○○
    竊盜之犯行，則公訴人所提出之證據，或其指出證明之方法
    ，未能使本院之心證達到確信其為真實之程度，就被告丙○○是否涉犯竊盜公訴人所指之犯行，仍有合理懷疑之存在，
    揆諸前揭法條及判例意旨，既不能證明犯罪，自應為被告丙○○無罪之諭知。
據上論斷，應依刑事訴訟法第299 條第1 項前段、第300 條、第
301 條第1 項、刑法第320 條第1 項、第321 條第1 項第1 款、
第47條第1 項前段、第51條第5 款、刑法施行法第1 條之1 ，判
決如主文。
本案經檢察官周天畏到庭執行職務。
中    華    民    國    98    年    1    月    19    日
                刑事第十六庭        法  官   文昌
以上正本證明與原本無異。
如不服本判決應於收受本判決後10日內向本院提出上訴書狀，並
應敘述具體理由，如未敘述上訴理由者，應於上訴期間屆滿後20
日內補提理由書狀於本院（均須按他造當事人之人數附繕本）「
切勿逕送上級法院」。
中    華    民    國    98    年    1    月    19    日
                                    書記官   吳良美
附錄論罪法條：
刑法第320條第1項
意圖為自己或第三人不法之所有，而竊取他人之動產者，為竊盜
罪，處 5 年以下有期徒刑、拘役或 500 元以下罰金。
中華民國刑法第321 條
犯竊盜罪而有左列情形之一者，處6 月以上、5 年以下有期徒刑
：
一  於夜間侵入住宅或有人居住之建築物、船艦或隱匿其內而犯
    之者。
二  毀越門扇、牆垣或其他安全設備而犯之者。
三  攜帶兇器而犯之者。
四  結夥三人以上而犯之者。
五  乘火災、水災或其他災害之際而犯之者。
六  在車站或埠頭而犯之者。
前項之未遂犯罰之。


司法院資訊處製作；財團法人民間司法改革基金會備份。
